【裁判字號】    91,易,1657
【裁判日期】    920224
【裁判案由】    竊盜
【裁判全文】
臺灣臺南地方法院刑事判決                        九十一年度易字第一六五七號
    公  訴  人  臺灣臺南地方法院檢察署檢察官
    被      告  乙○○
    選任辯護人  黃金瑞律師
右列被告因竊盜案件，經檢察官提起公訴（九十一年度偵字第九００一號），本院判
決如左：
    主  文
乙○○無罪。
    理  由
一、公訴意旨略以：乙○○曾因贓物罪經法院判處有期徒刑一年二月確定，甫於民國
    八十九年五月二十五日（縮短刑期）假釋出監，不知悔改；復與某不詳姓名年約
    三十餘歲綽號『老芋仔』（或稱老仔）之男子共組成『竊取機車改裝後銷贓』集
    團，意圖不法所有並基於概括犯意，由乙○○於九十一年五月十五日以每月新台
    幣（下同）一萬三千八百元之租金租下台南市○○路○段二巷二六號（外觀似廢
    棄鐵皮屋）作為『竊車解體、改裝工廠』後，綽號『老芋仔』之男子連續於如附
    表一所列時、地，不法竊取如附表二所示被害人機車（共計八台），得手後，該
    綽號『老芋仔』之男子即將所竊得之機車騎至上開『竊車解體、改裝工廠』內，
    交由乙○○進行機車解體、改裝，俟改裝完成後，綽號『老芋仔』男子則前去將
    經解體改裝後之機車，騎往他處進行銷贓。九十一年八月二十八日下午四時三十
    分許，警方人員據報前往台南市○○路○段二巷二六號（竊車解體改裝工場）將
    乙○○查獲，並當場扣得─解體中之機車三台、車牌三面（機車車身已遭解體不
    知去向）、改裝工具一批等物（詳如卷附扣押物清單）。因認被告涉有刑法第三
    百二十條第一項之竊盜罪嫌。
二、按犯罪事實應依證據認定之，無證據不得推定其犯罪事實；又不能證明被告犯罪
    者，即應諭知無罪之判決，刑事訴訟法第一百五十四條、第三百零一條第一項分
    別定有明文。又犯罪事實依法應依證據認定之，不得僅以被告之反證不成立，持
    為認定犯罪之論據；認定不利於被告之事實，須依積極證據，苟積極證據不足為
    不利於被告事實之認定時，即應為有利於被告之認定，更不必有何有利之證據，
    最高法院二十一年上字第四七四號、三十年上字第八一六號分別著有判例可資參
    照。再按事實之認定，應憑證據，如未能發現相當證據，或證據不足以證明，自
    不能以推測或擬制之方法，以為裁判基礎；無論直接或間接證據，其為訴訟上之
    證明，須於通常一般之人均不致於有所懷疑，而得確信其為真實之程度者，始得
    據以為有罪之認定，倘其證明尚未達到此一程度，而有合理之懷疑存在，致使無
    從為有罪之確信時，即應為無罪之判決，此有最高法院四十年台上字第八六號、
    七十六年度臺上字第四九八六號分別著有判例可資參照。
三、公訴人認被告乙○○涉有竊盜罪嫌，無非以警方在被告所承租之台南市○○路○
    段二巷二六號工廠處，查獲車號ＦＨＴ－二七一號、ＲＸ八－一九六號及ＲＸ八
    －八一０號三部正待解體之機車，暨車號ＫＥ三－八二０號、ＬＡ二－六三五號
    、ＱＱ七－一八六號三面機車車牌，以及車號ＲＵ八－二０一號機車托運單、置
    於車號ＲＷ三－三八一號機車置物箱內之信用卡申請書，而上開三部待解體機車
    、三面車牌所屬機車、依托運單查得之車號ＲＵ八－二０一號機車及前開信用卡
    申請書原置放之車號ＲＷ三－三八一號機車，分別係如附表二所示被害人於九十
    一年八月十五日至同月二十七日間遭竊之機車等情，業據被害人甲○○○等人於
    警訊中指訴明確，並有扣押書、車輛失竊資料查詢報表及贓物認領保管單在卷可
    稽，為公訴人起訴被告竊盜罪嫌之主要依據。
四、訊據被告乙○○固供承持有被害人甲○○○等人失竊之機車、車牌、托運單及信
    用卡申請書遭警查獲等情不諱，惟堅決否認有竊盜犯行，辯稱：「起訴犯罪事實
    不實在，我沒有竊盜機車，我是幫綽號『老芋仔』之人解體機車，我共解體四部
    機車完成，另有三部機車還沒解體，我改裝機車後，車輛都由「老芋仔」帶走，
    「老芋仔」把機車帶來時都會把合法的車牌及引擎號碼帶來給我改裝。現場另有
    三部合法舊機車是我買來要與竊來機車組裝使用的，因為先前四部機車組裝好後
    『老芋仔』就帶走，『老芋仔』可能沒有合法的車牌及引擎號碼可再供我組裝，
    又因我承租的房子租期快到了，『老芋仔』又都沒再來，我就自己購買三部故障
    的機車要來改裝，準備自己使用，我並沒有與『老芋仔』共組竊車集團，我只是
    幫『老芋仔』解體、組裝竊來之機車，賺取一些工錢而已」等語。
五、經查，綽號『老芋仔』之人既敢將不法偷竊而來之機車交給被告予以解體改裝，
    則被告與『老芋仔』之間顯有相當信任及熟識關係，被告供稱不知『老芋仔』之
    姓名、住居所及聯絡方式云云，實有可疑，被告包庇犯罪者之行為固不足取，然
    尚不得因此即推論被告與『老芋仔』係共組『竊取機車改裝後銷贓』集團，公訴
    人上開論述，並非有據。另附表二所示被害人甲○○○等八人之機車固分別於九
    十一八月十五日至同月二十七日間遭竊，有被害人警訊筆錄、車輛失竊資料查詢
    報表、托運單、信用卡申請書及贓物認領保管單在卷可參，然上開指訴及資料亦
    僅能證明被害人等所有車輛，確係遭竊之事實，尚不足以證明係由被告所竊取甚
    明，且其中只有被害人丙○○○目睹機車遭竊情形，其餘之被害人均不知機車如
    何失竊，亦未見過被告，而丙○○○於警訊中指認被告之陳述為：「我於九十一
    年八月十五日十九時四十分，在台南市○區○○路之射擊場對面遠遠親見歹徒正
    偷走我的機車，但我追趕不上，當時歹徒二人一組，好像是這個叫乙○○的歹徒
    騎的，乙○○我不認識」等語（詳九十一年八月二十八日警訊筆錄），按十九時
    四十分已是夜間，而體育路之射擊場屬於台南市體育公園範圍內，公園內僅有路
    燈照明，視線並非良好，以被害人「遠遠看見歹徒偷車，但追敢不上」，足見被
    害人丙○○○與偷車歹徒間尚有相當距離，依案發當時之時間、照明情況及距離
    ，一般人恐怕無法看清歹徒之容貌，故丙○○○稱「好像是乙○○偷的」，顯見
    其並無法確定被告是否偷車之人，本院自不得以上開指訴即認被告確為偷竊丙○○○機車之人。故前揭被害人八人所失竊之機車是否確為被告與『老芋仔』所共
    同竊取，實乏積極證據以明之。況參諸社會常情，行為人持有贓物之原因不一而
    足，可能因竊盜而取得贓物，亦可能因故買、寄藏、受贈、借用、或拾獲等原因
    而持有贓物，在缺乏足資證明持有贓物之人究於何時、以何種方式竊取該贓物之
    積極事證情況下，尚難僅憑行為人單純持有贓物之事實逕行推斷竊盜行為，而遽
    令其負竊盜罪責。故依前揭判例意旨及說明，被告上開辯解縱不可採，至多亦僅
    能追究被告是否涉有贓物罪嫌，欲由持有他人失竊機車之事實論究行為人竊盜罪
    責，應有更積極之證據始足當之。此外，復查無其他積極證據足認被告確有竊盜
    犯行。綜上，本件既不能證明被告確有被訴竊盜之犯行，揆諸前揭法條及判例意
    旨，自應為無罪之諭知。
六、末按刑事訴訟法第三百條所謂得就起訴之犯罪事實，變更檢察官所引應適用之法
    條，係指法院於不妨害事實同一之範圍內，得自由認定事實而為適用法律，必不
    變更起訴之犯罪事實，僅變更其法條始有適用，如其起訴之基本社會事實並非同
    一，自無變更起訴法條而逕行論述他罪之餘地。本件竊盜與贓物罪之基本社會事
    實並非同一，罪質有異，本院自不能變更起訴法條逕行審究被告之贓物犯行，故
    被告是否尚涉及贓物罪嫌，應由檢察官另為適法之處理，附此敘明。
據上論斷，應依刑事訴訟法第三百零一條，判決如主文。
中      華      民      國      九十二      年      二      月   二十四 日
                                  臺灣臺南地方法院刑事第七庭
                      法  官  黃  光  進
右正本證明與原本無異。
如不服本判決，應於判決送達後十日內，向本院提出上訴狀。
                                              書記官  李  珍  瑩
中      華      民      國      九十二      年      二      月   二十四 日


司法院資訊處製作；財團法人民間司法改革基金會備份。
